臺灣臺中地方法院刑事判決　　　　　　　　　　　　　九十一年度訴字第五八號
　　公　訴　人　臺灣臺中地方法院檢察署檢察官
　　被　　　告　甲○○
　　選任辯護人　朱逸群律師
右列被告因違反懲治走私條例案件，經檢察官提起公訴（九十年度偵字第六九七三號
），本院判決如左：
    主  文
甲○○無罪。
    理  由
一、公訴意旨略以：被告甲○○係臺中市西屯區○○○街十一巷十六之四號五樓丞晟
    實業有限公司（下稱丞晟公司）負責人，明知中國大陸地區產製之氯乙烯塑膠管
    係屬管制進口物品，竟於民國八十九年八月十五日，向香港商朱英鵬訂購中國大
    陸產製之氯乙烯聚合物硬質管一批，且為規避查緝，雙方並約定塑膠管中不得印
    製顯示來源地點為中國大陸之標示，並需轉載至香港後，再行運抵台灣。八十九
    年十一月二十一日，甲○○委由不知情之聯友報關行，報運進口三只中國大陸產
    製之氯乙烯聚合物硬質管貨櫃計七萬六千公斤，而虛報來貨產地為香港，私運管
    制物品進口。嗣因該批貨物與原約定之規格不符，甲○○向財政部申請驗退，經
    財政部台中關稅局於同年月二十三日開櫃查驗，始發覺三只貨櫃分別經中國大陸
    「拱北關」海關以鋼纜封條加封，且櫃內裝載之氯乙烯塑膠管完稅總價為新臺幣
    （下同）二百七十九萬餘元，已逾公告數額，因認被告涉有違反懲治走私條例第
    二條第一項私運管制物品進口逾公告數額罪嫌。
二、按犯罪事實應依證據認定之，無證據不得推定其犯罪事實，又不能證明被告犯罪
    者，應諭知無罪之判決，刑事訴訟法第一百五十四條、第三百零一條第一項分別
    定有明文。又按刑事訴訟法上所謂認定犯罪事實之證據，係指足以認定被告確有
    犯罪行為之積極證據而言，如未能發現相當證據或證據不足以證明，自不能以推
    測或擬制之方法，以為裁判基礎，最高法院二十九年上字第三一０五號及四十年
    台上字第八十六號分別著有判例；而認定不利於被告之事實，須依積極證據，苟
    積極證據不足為不利被告之認定時，即應為有利於被告之認定，更不必有何有利
    之證據，亦有最高法院三十年上字第八一六號判例可資參照。
三、本件公訴人認被告甲○○涉有違反懲治走私條例第二條第一項私運管制物品進口
    逾公告數額之犯行，無非係以：（一）被告進口之氯乙烯聚合物硬質管（ＰＶＣ
    ）係屬「大陸物品不准輸入」之項目，即氯乙烯聚合物硬質管（ＰＶＣ），如為
    大陸產製品，不論以直接或間接轉運之方式，均不得進口，被告明知氯乙烯聚合
    物硬質管係大陸產製品，仍企圖私運進口，無論其為直接偷運進口或偽填出口地
    間接轉運，均屬走私行為。（二）依被告所提之交易傳真影本及朱英鵬簽名之證
    明書內容觀之，被告於向朱英鵬訂購貨品時，即已知悉貨櫃中之氯乙烯塑膠管係
    大陸產製品。（三）被告主動向海關申請驗退及該批貨物以法郎為計價單位，均
    屬為掩人耳目之手段，意在躲避查緝而已等語，為其主要論據。惟訊據被告甲○
    ○固坦認係丞晟實業有限公司負責人，及進口氯乙烯塑膠管，且遭查獲後始發現
    為大陸地區生產之物品等情，然堅決否認有私運管制物品逾公告數額之犯行，辯
    稱：伊本係從事氯乙烯聚合物硬質管之進口生意，每年進口數量甚鉅，於八十九
    年八月間，經由香港商ＮＩＣＯＬＬ  ＡＳＩＡ  ＬＩＭＩＴＥＤ公司（下稱尼
    可公司）負責人朱英鵬之推銷，而向該公司購買ＳＬＨ８０  ＰＶＣ  ＰＩＰＥ
    硬質塑膠管，當時朱英鵬來台與伊洽談，且提出之樣品品質頗佳，基於商業考量
    ，遂下單訂購三只貨櫃之物品。該公司接獲訂單後，即轉由其關係企業世界五金
    塑膠廠有限公司出貨，並指定應將貨款給付予世界五金塑膠廠有限公司，而伊在
    下訂單時，曾一再表明不得以中國大陸產製品交貨，且該公司亦一再保證為法國
    名牌，不會以大陸貨品冒充，並以傳真方式確認。嗣後因伊與尼可公司查對貨品
    規格時，發現其貨品長度規格不符，乃於貨到後申請驗退，於驗退時，方驚見該
    批貨物為中國大陸地區產製之物品，並無私運管制物品之故意等語。
四、經查：
（一）按一次私運匪偽物品，其總額由海關照緝獲時之完稅價格計算，超過十萬元者
      ，為管制進口物品，而所謂匪偽物品係指匪偽生產、製造、加工等之物品，有
      匪偽文字或圖案之標誌，或雖無匪偽文字或圖案之標誌而經鑑定確係匪偽之物
      品屬之；又自淪陷區私運物品進入本國自由地區或自本國自由地區私運物品前
      往淪陷區，其所私運之物品，以管制物品論，除屬於甲項及乙項之物品不限數
      額外，其餘以私運一項或數項，其總額由海關比照緝獲時之完稅價格計算，超
      過十萬元或重量達一千公斤者，以管制進出口物品論，八十八年十月十八日行
      政院修正公告之懲治走私條例公告管制物品項目及其數額丙項第四款及丁項分
      別定有明文，雖前揭懲治走私條例公告管制物品項目及其數額丙項第四款及丁
      項，業已於被告行為後九十年十一月二十九日經行政院公告刪除，且該氯乙烯
      聚合物硬質管雖於九十年二月十五日，亦經經濟部公告為大陸物品准許輸入之
      項目，惟參照司法院大法官釋字第一０三號解釋及最高法院六十五年度台上字
      第二四七四號判例意旨，此乃是行政上適應當時情形所為之事實上變更，並非
      刑罰法律有所變更，是行政院上開修正公告，其效力皆僅及於以後之行為，殊
      無溯及既往而使公告以前之走私行為受何影響之理，即無刑法第二條第一項之
      適用，故被告所為，仍應適用行為時即八十八年十月十八日行政院修正公告之
      懲治走私條例公告管制物品項目及其數額丙項第四款及丁項，合先敘明。
（二）右揭被告甲○○向香港商朱英鵬訂購之氯乙烯聚合物硬質管一批，係自香港出
      貨，且委由不知情之聯友報關行，報運進口三只裝有氯乙烯聚合物硬質管之貨
      櫃計七萬六千公斤，嗣因該批貨物與原約定之規格不符，乃向財政部申請驗退
      ，經財政部台中關稅局於同年月二十三日開櫃查驗，始發覺三只貨櫃係分別經
      中國大陸「拱北關」海關以鋼纜封條加封，且櫃內裝載之氯乙烯聚合物硬質管
      完稅總價為二百七十九萬餘元，已逾行政院公告數額，並經臺中關稅局查扣之
      事實，固據被告供承在卷，並有進口報單、緝私報告表、「中國大陸海關「拱
      北關」之封條照片二張附卷可稽，然此僅足證明被告所申請進口之貨物在向財
      政部驗退且經拆櫃後，始發現貨櫃中之物品係由大陸地區所製造生產，則僅憑
      上揭證據，即認定被告於向朱英鵬進口該批氯乙烯聚合物硬質管時，顯已知悉
      該批貨物係屬大陸地區製造之貨物，並予以進口，而有違反懲治走私條例犯行
      之故意，尚嫌速斷。
（三）又與被告接洽上揭氯乙烯聚合物硬質管買賣進口之朱英鵬確實於八十九年八月
      十四日入境臺灣，並於同年月十六日出境離臺，此有中華民國臺灣地區入出境
      申請書、入出境查詢結果資料及朱英鵬之名片一張在卷足憑。再者，證人湯得
      龍於本院調查時結證稱：「我是八十九年八月一日退休，我去找被告，當天被
      告介紹我認識朱英鵬，被告說他是從香港來的朋友。原來我不清楚，後來我才
      知道朱英鵬是要與被告談生意，我當時只是在旁邊聽而已。被告向朱英鵬說，
      他買的東西不能從大陸進來，其餘的我不清楚。」等語（見本院九十一年四月
      二十三日訊問筆錄），而證人即報關行人員乙○○亦結證稱：「我認識被告，
      被告高雄進貨的部分，都是我處理。本件塑膠管的事件，並不是我處理的，之
      前被告有問過我相關的事情。我向被告說要向香港進貨要注意，被告想從香港
      把貨進來，之前被告購買歐洲貨都是從美國進口。本次被告為了要節省運費，
      所以想要從香港進貨。我有向被告說要注意有大陸貨，被告說他知道，被告說
      他是要向美國買貨。被告是在我上班的時間打電話請教我的。被告的貨被查扣
      之後，我才知道此事。」等語（見本院九十一年四月二十三日訊問筆錄），則
      被告辯稱該批氯乙烯聚合物硬質管係朱英鵬於八十九年八月十五日來臺向伊推
      銷後所訂購之貨物，而由香港進口係為節省運費，且要求朱英鵬須在交易單上
      載明保證該批貨物不可以大陸貨物充抵等情，應非虛構。
（四）另證人乙○○復於本院調查時結證稱：「（問：被告公司進口塑膠管有多久的
      時間？）八十九年開始，從高雄進貨都是透過我們報關行處理，數量很大，一
      年有五、六十個貨櫃。塑膠管的型號各類型都有，四十呎與五十呎的都有。期
      間被告均無不法的情事出現，且被告的信用一直很好。」等語（見本院九十一
      年四月二十三日訊問筆錄），況由被告提出附卷之型錄、進口報單及資料觀之
      ，應認確有該尼可公司之存在，且屬法國一石化集團之子公司，而本件被告向
      朱英鵬訂購之貨物與被告之前向美、加進口之相同貨物相較，在同一運送條件
      下，本件被告僅約節省貨價之百分之十，然因本件被告係以現金支付，非如之
      前之交易均在貨到後五至七個月始匯款，是被告因此次進口貨物，所得之利潤
      仍屬有限，參以被告經營之丞晟公司其營業項目確係有一般進出口貿易業務、
      建築五金材料、水電材料買賣業務、各種工業用壓力塑膠管及配件等項目，有
      公司登記資料查詢結果一份在卷可稽之情，被告既在本次進口氯乙烯聚合物硬
      質管以前，即早已有從事對相同之產品進口之買賣交易行為，且本次進口之利
      潤亦非甚豐，並無暴利可圖，則被告當無明知向朱英鵬訂購之貨物係自大陸地
      區生產製造，而甘冒觸法風險之可能，是被告辯稱向朱英鵬訂購該批氯乙烯聚
      合物硬質管時，並不知朱英鵬會以大陸地區之產品充抵乙節，應可採信。
（五）又依卷附之緝私報告表所載，該批被告申報進口之貨物，經開櫃查驗後，發現
      均有中國「拱北關」海關鋼纜封條，顯見並無其他合法之物品摻雜其內，參以
      被告係從事進出口為業之公司負責人，當能預知在進口貨物時，須經由海關人
      員之查驗等情，則被告若真有意進口大陸地區產品而故意虛報闖關，何以未在
      該批進口貨物中夾雜合法之進口貨物，以逃避海關之抽驗？足認本件被告對該
      批氯乙烯聚合物硬質管係經大陸製造，透過轉運至臺灣乙節，事先並不知情，
      被告既無自大陸地區進口管制物品之犯意，自難以懲治走私條例第二條之罪相
      繩。
五、綜上所述，公訴人所舉之證據尚不足以證明被告犯罪。此外，本院復查無其他積
    極證據足資證明被告確有公訴人所指之犯行，揆諸首揭說明，自應為被告無罪之
    諭知。
據上論斷，應依刑事訴訟法第三百零一條第一項，判決如主文。
中      華      民     國      九十一     年      八     月     二十    日
                               臺灣臺中地方法院刑事第四庭
                                  法  官  王  世  華
右正本證明與原本無異。
如不服本判決，應於判決送達後十日內向本院提出上訴狀，上訴於臺灣高等法院臺中
分院( 須附繕本 )。
                                  書記官
中      華      民     國      九十一     年      八     月    二十一   日
